臺灣臺北地方法院刑事判決　　　　　　　93年度易字第1425號
　　公　訴　人　臺灣臺北地方法院檢察署檢察官
　　被　　　告　甲○○
上列被告因業務侵占案件，經檢察官提起公訴（九十三年度偵字
第一０一七七號），本院判決如下：
    主  　文
甲○○連續意圖為自己不法之所有，而侵占對於業務上所持有之
物，處有期徒刑壹年。緩刑肆年。
    犯罪事實
一、甲○○係設於臺北市大安區○○○路○段一四五巷十號一樓
    之大安菸酒企業有限公司（下稱大安菸酒公司）之外務銷售
    員，負責菸酒之外務銷售事項，為從事業務之人，竟基於意
    圖為自己不法所有之概括犯意，連續自民國九十一年二月一
    日起至九十二年九月六日止，利用職務之便，將公司所交付
    其業務上應銷售予客戶價值共計新台幣（以下同）四十三萬
    零八百六十八元之菸酒商品，以變易持有為所有之意思侵占
    入己。嗣於九十二年九月六日因甲○○未依規定回公司結帳
    ，亦未辦理離職手續，經該公司查帳發現，始悉上情。
二、案經大安菸酒公司訴由臺灣臺北地方法院檢察署（下稱台北
    地檢署）檢察官發回臺北市政府警察局士林分局調查後移送
    台北地檢署檢察官偵查起訴。
    理    由
一、被告甲○○故不否認尚積欠告訴人大安菸酒公司四十三萬零
    八百六十八元，惟矢口否認其主觀上有何侵占之犯意，辯稱
    ：我承認欠公司四十三萬零八百六十八元，但這是公司容許
    業務員一個月彙算一次，我沒有侵占云云，經查：上開犯罪
    事實，業據告訴代表人范秋慧於警詢及偵查中指訴綦詳（見
    偵查卷第九頁至第十二頁偵訊筆錄、第九十一頁至第九十三
    頁、第一一六頁詢問筆錄），並有大安菸酒公司九十二年甲
    ○○業代差額統計表、大安菸酒（提退）貨報表、提貨明細
    表、送貨單（見偵查卷第五頁、第四十四頁至第八十六頁）
    在卷可佐，暨九十四年四月七日被告與告訴人大安菸酒公司
    所簽之同意書附於本院卷足稽，又被告於本院審理時對於尚
    積欠告訴人大安菸酒公司四十三萬零八百六十八元供承不諱
    （本院九十四年九月二十八日審判筆錄參照），僅辯稱其無
    主觀不法所有之犯意，惟被告身為大安菸酒公司之外務銷售
    員，本應遵守公司之規定，向公司領出一定數量之菸酒銷售
    予客戶，並與公司就所販出菸酒之款項清楚結算，然甲○○
    自公司領出菸酒商品，迄未將相關之銷售款項繳回公司，足
    認其已將業務上所持有價值相當於四十三萬零八百六十八元
    之菸酒商品，變易為不法所有之意思予以侵占入己，是其空
    言否認主觀上並無侵占犯意，尚難採信，本件事證明確，應
    予依法論科。
二、按被告受僱於大安菸酒公司，擔任該公司外務銷售員，負責
    該店內菸酒之外務銷售，本件價值於四十三萬零八百六十八
    元之菸酒商品，自係被告因業務上所持有之物，而被告意圖
    為自己不法之所有，將該因業務上所持有之菸酒商品變易持
    有為不法所有之意思，予以侵占入己，核其所為係犯刑法第
    三百三十六條第二項之業務上侵占罪。被告先後多次業務侵
    占之行為，時間緊密，犯意概括，所犯構成要件相同，為連
    續犯，依刑法第五十六條規定，以連續業務侵占一罪論，並
    依法加重其刑。爰審酌被告犯後對於所積欠之款項，有清償
    之誠意，並於每次開庭時，均帶和解款十餘萬元不等，惟告
    訴人堅持被告必須一次清償完畢，而不願意和解，被告犯後
    態度尚稱良好，及被告行為對告訴人公司所造成之損害等一
    切情狀，爰量處如主文所示之刑。另查被告前未曾受有期徒
    刑以上刑之宣告，有臺灣高等法院被告全國前案紀錄表附卷
    可憑，其於犯後坦承犯行不諱，審其因一時失慮致罹刑章，
    經此訴訟程序，當知所警惕，信無再犯之虞，並慮及被告後
    續尚有民事賠償程序，告訴人亦希望被告能積極還款，被告
    如入監服刑，將無從努力賺取金錢以盡力彌補告訴人之求償
    ，本院綜核上開各情，認上開刑之宣告，已足策其自新，因
    認所宣告之刑，以暫不執行為適當，併諭知宣告緩刑四年，
    以啟自新。
三、不另為無罪諭知部分：
  (一)公訴意旨另以：被告甲○○自九十二年（起訴書誤載為九十
    三年，應予更正）九月三日起至同年月六日止，連續將大安
    菸酒公司欲致贈客戶之五十八盒中秋月餅禮盒，價值共計一
    萬四千五百元，以變易持有為所有之意思予以侵占入己等語
    ，因認被告甲○○涉犯刑法第三百三十六條第二項業務侵占
    罪嫌。
  (二)訊據被告矢口否認上開犯行，辯稱：我確實有向公司領取五
    十八盒月餅，有十幾盒送給客戶，另外十幾盒放在車上沒鎖
    被偷，其他的放在家裡，因為我沒有交代，我媽媽以為是公
    司送的，但是後來有將部分還給公司等語。
  (三)公訴人認被告涉犯上開業務侵占罪嫌，無非係以告訴代表人
    范秋慧於警詢及偵查中之證述及卷附之提貨明細表為據，經
    查：被告對於曾向公司提領五十八盒中秋月餅禮盒之事並不
    否認，並有卷附之提貨明細在卷足憑，惟公訴人並無法提出
    積極證據證明被告均未將上述中秋月餅禮盒致贈予公司客戶
    ，參予被告之母親事後亦如被告及告訴代表人范秋慧所述（
    偵查卷第九十一頁參照），以為該中秋月餅禮盒係公司所致
    贈，而將家中置放之中秋月餅禮盒返還予公司等情，經核渠
    等所述，相互符合，勘信為真實，足認被告辯稱其係因為未
    交代月餅禮盒用途，使其母親誤認月餅禮盒係公司所贈，尚
    屬實在，揆之上開說明，就被告向公司請領中秋月餅禮盒部
    分，尚難認其於請領之初，主觀上即有不法所有之犯意，而
    於領得中秋月餅後，未將中秋月餅禮盒致贈客戶而侵占入己
    ，是尚難以與刑法業務侵占罪相繩，惟公訴意旨認此部分與
    前開論罪科刑部分有裁判上一罪之連續犯關係，爰不另為無
    罪之諭知，附此敘明。
據上論斷，應依刑事訴訟法第二百九十九條第一項前段，刑法第
五十六條、第三百三十六條第二項、第七十四條第一款，罰金罰
鍰提高標準條例第一條前段，判決如主文。
本案經檢察官蘇維達到庭執行職務。
中　　華　　民　　國　　94　　年　　10　　月　　7 　　日
　　　　　　　　　刑事第九庭審判長法  官  蘇素娥
                                  法  官  官信成
                                  法　官　葉珊谷
以上正本證明與原本無異。
如不服本判決，應於判決送達後10日內，向本院提出上訴狀。
　　　　　　　　　　　　　　　　  書記官　顏淑華
中　　華　　民　　國　　94　　年　　10　　月　　7 　　日
附錄本案論罪科刑法條全文：
中華民國刑法第三百三十六條：
對於公務上或因公益所持有之物，犯前條第一項之罪者，處一年
以上七年以下有期徒刑，得併科五千元以下罰金。
對於業務上所持有之物，犯前條第一項之罪者，處六月以上五年
以下有期徒刑，得併科三千元以下罰金。
前二項之未遂犯罰之。
